臺灣板橋地方法院民事判決　　　　　　　　　　　　　　九十三年度訴字第七０號
　　原　　　告　乙○○
　　被　　　告　甲○○
　　　　　　　　丙○○
右當事人間請求侵權行為損害賠償之刑事訴訟附帶民事訴訟事件，經本院刑事庭裁定
（九十二年度附民字第三三一號）移送前來，於民國九十三年六月十日言詞辯論終結
，本院判決如左：
    主    文
被告甲○○應給付原告新台幣貳佰壹拾捌萬參仟肆佰元。
原告其餘之訴駁回。
訴訟費用由被告甲○○負擔。
    事    實
甲、原告方面：
一、聲明：被告應連帶給付原告新台幣（下同）二百七十五萬一千元。
二、陳述：
（一）被告甲○○與被告丙○○二人係夫妻，共同冒用「李文光」、「陳秋燕」之名
      義參加原告所召集之互助會，先於八十五年一月十五日即三萬元互助會之會員
      第一會開標日，被告丙○○在甲○○、王虹棋陪同下，親抵開標處所，由被告
      丙○○以「陳秋燕」名義親自當場書寫標單，並以之得標，得取標會金七十六
      萬四千四百元，復於八十五年八月十五日以「李文光一萬元」標單得標，得取
      標金八十四萬元。復冒用「李文光」、「陳秋燕」名義並且另捏造「林增芳」
      之名義參加原告另行招募之互助會，被告甲○○各以「李文光」名義於八十五
      年五月十日得標、以「林增芳」名義於八十五年七月十日得標、以「陳秋燕」
      名義於八十五年八月十日得標，致原告陷於錯誤，依序如期交付標會金二十一
      萬五千元、標會金二十二萬一千元、標會金二十二萬四千元予被告甲○○，詎
      被告二人於八十五年九月十日一萬元會款收款日及九月十五日三萬元之會款收
      款日即不再繳納會款，而被告所開立用以支付會款之支票發生跳票後，即斷音
      訊，原告其後因他案出庭作證時，始知被告二人之真名及受騙，經對被告二人
      提出詐欺告訴後，業據台灣板橋地方法院檢察署檢察官以九十二年度偵字第一
      一四九七、一一四九八號提起公訴在案。
（二）爰依共同詐欺之侵權行為損害賠償之法律關係請求被告二人連帶給付(1)冒標後
      未支付之死會款：共計二百五十二萬元、(2)被告交付用以支付會款之票據一張
      後遭退票：支票面額為二十三萬一千元。
乙、被告方面：
    被告未於言詞辯論期日到場，亦未提出準備書狀作何聲明或陳述。
丙、本院依職權調閱台灣高等法院九十三年度上訴字第四四號刑事卷宗（原審案號本
    院九十二年度訴字第一四五一號）
    理    由
甲、程序方面：
    本件被告未於言詞辯論期日到場，核無民事訴訟法第三百八十六條各款所列情形
    ，爰依原告聲請，由其一造辯論而為判決。
乙、實體方面：
一、原告主張之右開事實，固有台灣板橋地方法院檢察署檢察官九十二年度偵字第一
    四九七、一一四九八號起訴書為證，惟經本院調取台灣高等法院九十三年度上訴
    字第四四號刑事卷宗核閱結果，經查：
（一）被告甲○○部分：
　　(一)被告甲○○係先於八十四年十二月三十日左右，冒以「李文光」、「陳秋燕」
  　　名義參加由原告擔任會首所召集之三萬元互助會各一會（以下簡稱Ａ會，該會
 　　 含會首共三十九會，每月於十五日開標乙次，自八十四年十二月三十日起至八
      十八年二月十五日止，在台北市○○○路三百十一號原告經營之公司開標），
      嗣於八十五年一月十五日即Ａ會之會員第一會開標日，被告甲○○即冒以「陳
   　 秋燕」名義填寫標單並參加競標，而以九千六百元得標，使原告陷於錯誤，於
      八十五年一月十八日，交付「陳秋燕」之標會金共七十六萬四千四百元予被告
      甲○○。
    (二)被告甲○○繼於八十五年八月十五日，冒用「李文光」名義填寫填單並參加競
      標，而以一萬元得標致原告陷於錯誤，如期交付標會金共八十一萬元予被告甲
      ○○（以上詳見附表之Ａ會計算公式）。
    (三)被告甲○○復於八十五年三月間，冒用「李文光」、「陳秋燕」名義，並且另
      捏造「林增芳」之名義參加原告另行招募之一萬元之互助會各一會（以下簡稱
      Ｂ會，該會含會首共三十會，每月十日開標乙次，自八十五年三月十日起至八
      十七年八月十日止，在台北縣蘆洲市○○街三十二巷五十七弄二十四號三樓原
      告住處開標），因被告甲○○佯稱「陳秋燕」為其配偶，「林增芳」為其友人
      ，並於八十五年二月十八日繳納Ａ會之會款，騙取原告之信任，致原告誤信，
      遂同意被告甲○○參加Ｂ互助會，而被告甲○○分別於該會第五會即八十五年
      七月十日標單填寫「李文光三千元」、第七會即八十五年九月十日填寫「林增
      芳三千元」標單、第八會八十五年十月十日填寫「陳秋燕三千元」標單參加競
      標，致原告陷於錯誤，依序如期交付標會金二十萬一千元、標會金二十萬四千
      元、標會金二十萬四千元予被告甲○○（以上詳見附表之Ｂ會計算公式）。
   (四) 據此，被告甲○○向原告前後應共詐得標會金二百十八萬三千四百元，是原告
      依侵權行為損害賠償之法律關係，請求被告甲○○給付二百十八萬三千四百元
      部分，核無不合，應予准許，逾此部分之請求，則無所據，尚難准許。
（二）被告丙○○部分：
　　(一)被告丙○○上開刑事案件自始否認有以「陳秋燕」名義參與原告所招募之Ａ互
  　　助會，亦未於八十五年一月十五日與被告甲○○、證人王虹棋一同前往原告處
    　所參與投標等情，核與被告甲○○迭於本院刑事庭、台灣高等法院刑事庭審理
      中供陳相符。原告及證人王虹棋、李阿香在本院刑事庭固均指稱被告丙○○確
      係於八十五年一月十五日開標日，一同前往原告處所投標之人等語，然原告與
      證人王虹棋關於被告甲○○是否一同到場參與投標一事，二人所供互有矛盾，
      而關於證人李阿香於八十五年一月十五日當時是否即係Ａ互助會之會員，原告
      與證人李阿香之證詞互核又不相一致，是難認原告在刑事庭中對被告丙○○之
      指述為真實，況原告在台灣高等法院刑事庭審理時亦供稱：伊未親眼見被告丙
      ○○寫標單等語（見高院卷第一一七頁），復參以被告甲○○自承係伊於標單
      上書寫「陳秋燕九千六百元」等情，益徵被告丙○○並未參與被告甲○○冒以
      「陳秋燕」名義得標之詐欺行為。
　　(二)另原告所招募之Ａ互助會，被告甲○○尚以「李文光」之名義參與一會，並於
  　　八十五年八月十五日得標領取標會金，而原告另行召集之Ｂ互助會，係被告甲
    　○○以「李文光」、「陳秋燕」、「林增芳」之名義各參加一會，以上四會均
      係由被告甲○○一人前往標會、填寫會單、收取標會金、繳納部分會款，被告
      丙○○並未參與上述行為等情，業據原告於偵查中供述：Ｂ互助會均係被告甲
      ○○代標等語明確（見偵卷第四一四三號第一○八頁反面、第九九頁正反面）
      ，核與證人王虹棋於本院刑事庭審理時證稱：被告甲○○以「李文光」、「林
      增芳」、「陳秋燕」名義參加三會，會款有時託伊去繳納，有時係被告甲○○
      自己去付錢等語（見本院刑事卷第一一○頁）相符。因此，冒用「李文光」參
      加原告之Ａ互助會，復偽以「李文光」、「陳秋燕」、「林增芳」之名義參加
      原告之Ｂ互助會，進而冒標詐騙原告標金應均係被告甲○○一人所為，並無證
      據證明被告丙○○知情，而與被告甲○○共同詐欺原告。
　　(三)綜上所述，原告依共同侵權損害賠償之法律關係，請求被告丙○○負連帶賠償
　　  之責，顯屬無據。
三、從而，原告依侵權行為損害賠償之法律關係，請求被告甲○○給付二百十八萬三
    千四百元，為有理由，應予准許，逾此部分之請求及請求被告丙○○連帶賠償損
    害部分，為無理由，應予駁回。
結論：原告之訴一部為有理由、一部為無理由，依民事訴訟法第三百八十五條第一項
前段、第七十九條，判決如主文。
中　　　華　　　民　　　國　　九十三　　年　　　七　　　月　　  八  　　日
                                臺灣板橋地方法院民事第二庭
                                    法  官  古秋菊
右為正本係照原本作成
如對本判決上訴，須於判決送達後廿日內向本院提出上訴狀
中　　　華　　　民　　　國　　九十三　　年　　　七　　　月　　　九　日
                                    書記官  王政煌
附表：
(一)、Ａ互助會部分（三萬元）
陳秋燕（第２會–85.01.15）
                  會息：九六○○元      死會：一會（會首）
                  尚餘活會：37會
                  詐得金額：1x30000+37x00000-00000=764400
                  註：「李文光」之活會會款，不列入詐欺金額，應予扣除。
李文光（第９會–85.08.15）
                  會息：一○○○○元    死會：八會（含會首）
                  尚餘活會：三十會
                  詐得金額：8x30000+30x00000-00000=810000
                  註：「陳秋燕」之死會會款，不列入詐欺金額，應予扣除。
(二)、Ｂ互助會部分（一萬元）
李文光（第５會–85.07.10）
                  會息：三○○○元       死會：四會（含會首）
                  尚餘活會：二五會
                  詐得金額：4x10000+25x0000-00000=201000
                  註：「陳秋燕」、「林增芳」之兩活會會款，不列入詐欺金額，
                      應予扣除。
陳秋燕（第７會–85.09.10）
                  會息：三○○○元       死會：六會（含會首）
                  尚餘活會：二三會
                  詐得金額：6x10000+23x0000-00000=204000
                  註：「李文光」之死會會款、「林增芳」之活會會款，均不列入
                      詐欺金額，應予扣除。
林增芳（第８會–85.10.10）
                  會息：三○○○元       死會：七會（含會首）
                  尚餘活會：二二會
                  詐得金額：7x10000+22x0000-00000=204000
                  註：「李文光」、「林增芳」之死會會款，均不列入詐欺金額，
                      應予扣除。
                  合    計：2,183,400元
